【裁判字號】    97,上訴,276
【裁判日期】    970305
【裁判案由】    毒品危害防制條例等
【裁判全文】
臺灣高等法院刑事判決                 97年度上訴字第276號
上  訴  人
即  被  告  乙○○ ○○○ ○.
            甲○○ ○○○○ .
共      同
指定辯護人  本院公設辯護人周君穎
上列上訴人等因違反毒品危害防制條例等案件，不服臺灣桃園地
方法院96年度訴字第1478號，中華民國96年12月11日第一審判決
（起訴案號：臺灣桃園地方法院檢察署96年度偵字第16548 號）
，提起上訴，本院判決如下：
    主  文
上訴駁回。
    事  實
一、乙○○ ○○○ ○○○○（中文譯名陳志昇，以下均稱陳志昇）、甲○○
    ○○○○ ○○○○○（中文譯名賀銀聖，以下均稱賀銀聖）均係馬來
    西亞國籍人士，與姓名年籍不詳自稱「林董（又稱GAMEBOY
    ）」之馬來西亞籍成年男子均明知愷他命（Ketamine，俗稱
    Ｋ他命）為毒品危害防制條例所管制之第三級毒品，且為行
    政院公告之甲類第四項管制進出口物品，而屬懲治走私條例
    所規定未經許可不得私運來台之管制進出口物品，竟共同基
    於自馬來西亞運輸及私運管制物品第三級毒品愷他命至臺灣
    之犯意聯絡，共謀由該名自稱「林董」之馬來西亞籍男子提
    供愷他命，並支付前往臺灣機票金額及負擔馬來西亞、臺灣
    陸運計程車費用，陳志昇、賀銀聖則負責以搭機托運行李夾
    帶愷他命方式運送來台，陳志昇、賀銀聖事成返回馬來西亞
    後各可獲得8,000元馬幣之代價，賀銀聖尚能免除積欠「林
    董」之2,000元馬幣之債務，「林董」、陳志昇、賀銀聖議
    定相關細節後，於民國（下同）96年7月11日凌晨1時許，在
    馬來西亞境內某酒店，「林董」將內裝有愷他命，外觀以即
    溶咖啡隨身包掩飾，再將該隨身包等量密封在印有「Alicaf
    e'」外包裝袋內共計4大包，各交給陳志昇、賀銀聖2大包，
    分別裝進各自搭機所攜帶之行李箱內，並指示渠等二人搭機
    抵台後分別通關入境，即有不詳姓名年籍人士前來接應，如
    出境後無人接應，即自行搭乘計程車前往所交付紙條及信封
    上所指示之臺北縣景安精品旅館或桃園市假日旅館投宿。於
    同日下午，陳志昇、賀銀聖再各自攜帶前述偽裝成一般咖啡
    包之第三級毒品愷他命2大包，乘坐計程車至馬來西亞吉隆
    坡國際機場劃位櫃臺辦理行李託運，搭乘中華航空公司下午
    2時20分CI-656號班機飛往臺灣運輸出口。嗣於當日晚間8時
    5分許，陳志昇、賀銀聖抵達臺灣桃園國際機場提領托運行
    李後，選擇免申報櫃臺入境通關之際，因渠等二人形跡可疑
    ，為內政部警政署航空警察安檢隊員所發覺，而會同財政部
    臺北關稅局人員在該機場第二航廈入境海關室進行安全檢查
    ，並自陳志昇、賀銀聖托運行李內扣得各2大包（共計4大包
    ）以「Alicafe'」外包裝袋內裝由即溶咖啡隨身包掩飾之第
    三級毒品愷他命（經鑑定結果，「Alicafe'」咖啡包4大包
    拆裝後共有即溶咖啡隨身包82小包，驗前總毛重4,142公克
    ，包裝塑膠袋總重221.56公克，驗前總淨重3,920.44公克，
    純度百分之34，驗前總純質淨重1,332.94公克，自陳志昇托
    運行李所扣得「Alicafe'」2大包，驗前總淨重1,985.22公
    克，經編號「A1」至「A4」，取樣「A1」0.34公克鑑驗用罊
    ，僅餘1,984.88公克，而自賀銀聖托運行李所扣得「Alicaf
    e'」2大包，驗前總淨重1,935.22公克，經編號「B1」至「
    B4」，是查獲第三級毒品驗餘總淨重3,920.1公克）、供前
    開第三級毒品愷他命包裝用之即溶咖啡隨身包包裝袋82只、
    供前開第三級毒品愷他命包裝用之印有「Alicafe'」外包裝
    袋4只、陳志昇所有供運輸所用之行李箱1個、賀銀聖所有供
    運輸所用之行李箱1個等物，而查悉上情。
二、案經內政部警政署航空警察局移送臺灣桃園地方法院檢察署
    檢察官偵查起訴。
    理  由
一、本件認定犯罪事實所引用之本件卷內所有卷證資料（包含文
    書證據、物證等證據），並無證據證明係公務員違背法定程
    序所取得，且被告陳志昇、賀銀聖二人及其指定辯護人於本
    院審理終結前就卷內所有之卷證資料之證據能力均表示無意
    見，又卷內之文書證據，亦無刑事訴訟法第159條之4之顯有
    不可信之情況與不得作為證據之情形，則依刑事訴訟法第15
    9條之5之規定，本件認定犯罪事實所引用之本件卷證所有證
    據，均有證據能力，合先說明。
二、前揭犯罪事實，業據被告陳志昇、賀銀聖迭於警詢、檢察官
    訊問、原審及本院審理時均坦承不諱，並有記載景安精品旅
    館明細紙條1紙、載有桃園假日飯店信封1個及查獲照片8幀
    附卷可稽，而為警自被告陳志昇、賀銀聖托運行李箱內所查
    扣之不明白色晶體，經送請內政部警政署刑事警察局以氣相
    層析質譜分析法、核磁共振分析法鑑定結果，認：原送驗證
    物經拆封檢視共計82小包，經分別編號A1至A4、B1至B4，每
    包外觀均類似「即溶咖啡隨身包」狀外觀，包裝袋上並標示
    有「Alicafe'」字樣，其內均為白色晶體，驗前總毛重4,14
    2公克，包裝塑膠袋總重221.56公克，純度百分之34，驗前
    總純質淨重1,332.94公克，編號A1淨重52.41公克，取0.34
    公克鑑定用罊，餘52.07公克，且檢出第三級毒品愷他命成
    分，純度約百分之34，是A1至A4部分驗前總毛重2,096公克
    ，驗前總淨重1,985.22公克，B1至B4部分驗前總毛重2,046
    公克，驗前總淨重1935.22公克等情，有該局96年8月17日所
    出具刑鑑字第0960109931號鑑定書、96年10月18日以刑鑑字
    第0960149799號函各1份在卷足按，復有供前開第三級毒品
    愷他命包裝用之即溶咖啡隨身包包裝袋82只、供前開第三級
    毒品愷他命包裝用之印有「Alicafe'」外包裝袋4只、被告
    陳志昇所有供運輸所用之行李箱1個、被告賀銀聖所有供運
    輸所用之行李箱1個扣案可資佐證，足認被告陳志昇、賀銀
    聖之前開自白，與事實相符。是本件事證明確，被告陳志昇
    、賀銀聖犯行，均堪認定，應依法論科。
三、按愷他命屬毒品危害防制條例第2條第2項第3款所定之第三
    級毒品，亦為行政院依懲治走私條例合法授權公告之甲類第
    四項管制進出口物品。又按運輸毒品或運送走私物品罪之成
    立，並非以所運輸之毒品或運送之走私物品已運扺目的地為
    完成犯罪之要件；是以，區別各該罪既遂、未遂之依據，應
    以已否起運離開現場為準，如已起運離開現場，其構成要件
    之輸送行為即已完成，不以達到目的地為既遂之條件（最高
    法院95年度台上字第990號判決要旨參照）。查本件被告陳
    志昇、賀銀聖業將愷他命自馬來西亞以搭機方式運抵我國境
    內之事實，業如前述，則其顯已實施運送行為並已既遂無訛
    。是被告陳志昇、賀銀聖運輸且私運愷他命進入國境之行為
    ，係犯毒品危害防制條例第4條第3項之運輸第三級毒品罪，
    及懲治走私條例第2條第1項之私運管制物品進口罪。被告陳
    志昇、賀銀聖與姓名年籍不詳自稱「林董」之馬來西亞成年
    男子，有犯意聯絡及行為分擔，為共同正犯。又被告陳志昇
    、賀銀聖均以一私運行為，觸犯上述二者保護法益不同之罪
    名，均屬想像競合犯，均應依刑法第55條之規定，從一重之
    運輸第三級毒品罪處斷。
四、原審本於同上見解，適用懲治走私條例第2條第1項、第11條
    ，毒品危害防制條例第4條第3項，刑法第11條、第28條、第
    55條、第95條之規定，並審酌被告陳志昇、賀銀聖二人均為
    馬來西亞籍之外國人士，均明知愷他命為管制之第三級毒品
    ，且為管制進出口物品，仍因一時貪念，為賺取高額運輸毒
    品之不法報酬，竟允諾姓名年籍不詳自稱「林董」之馬來西
    亞籍成年男子共同運送第三級毒品愷他命，渠等二人所運送
    之數量高達驗前淨重3,920.44公克，純度百分之34，驗前總
    純質淨重1,332.94公克，數量不輕，惟量及甫進入國內即被
    查獲，對於我國社會造成之侵害程度尚輕，及犯罪後坦承犯
    行，態度良好等一切情狀，及公訴人具體求處被告二人各有
    期徒刑7 年，認與被告二人所犯之罪行相當，爰均量處期徒
    刑7 年，並以被告二人均為外國人，同時諭知被告二人於刑
    之執行完畢或赦免後，驅逐出境。另說明依毒品危害防制條
    例第2條第2項之規定，毒品依其成癮性、濫用性及對社會危
    害性分為4級，毒品危害防制條例並就製造、運輸、販賣、
    意圖販賣而持有、以非法方法使人施用、引誘他人施用及轉
    讓等不同品項毒品之行為，分別定其處罰。至施用或持有第
    三、四級毒品，因其可罰性較低，故予除罪化，僅就施用及
    持有第一、二級毒品科以刑罰。惟鑑於第三、四級毒品均係
    管制藥品，特於同條例第11條之1明定無正當理由，不得擅
    自持有；第18條第1項後段復規定查獲之第三、四級毒品，
    無正當理由而擅自持有者，沒入銷燬之。從而，依同條例第
    18條第1項後段應沒入銷燬之毒品，專指查獲之施用、持有
    第三、四級毒品而言；倘係查獲之製造、運輸、販賣、意圖
    販賣而持有、以非法方法使人施用、引誘他人施用或轉讓之
    第三、四級毒品，既屬同條例相關法條明文規定處罰之犯罪
    行為，即非該條項應沒入銷燬之範圍。又同條例第19條第1
    項所定「供犯罪所用或因犯罪所得之物」，係指犯第4條至
    第9條、第12條、第13條或第14條第1項、第2項之罪所用或
    所得之物，不包括毒品本身在內，自不得為第三、四級毒品
    之沒收依據。同條例對於查獲之製造、運輸、販賣、意圖販
    賣而持有、以非法方法使人施用、引誘他人施用及轉讓第三
    、四級毒品之沒收，並無特別規定，如其行為已構成犯罪，
    則該毒品即屬不受法律保護之違禁物，應回歸刑法之適用，
    依刑法第38條第1項第1款之規定沒收之（最高法院95年度台
    上字第911號判決意旨參照）。再按刑法第38條第3項係規定
    「犯人」所有供犯罪所用之物，得宣告沒收，並非規定屬「
    被告」所有之物，始得宣告沒收，而共同正犯於意思聯絡範
    圍內，組成一共犯團體，團體中之任何成員均為「犯人」，
    供犯罪所用之物，只要屬於「犯人」所有，均得宣告沒收，
    不以必屬於本件被告所有者為限（參照最高法院92年度台上
    字第787號判決），此即刑法學理上「共犯連帶沒收」理論
    ，準此，數人共同犯罪之情形時，就因犯罪依法沒收之物，
    不論究係為共犯何人所有，就各共犯之判決均應宣告沒收之
    從刑至明。基此，被告陳志昇、賀銀聖所共同運送來台經自
    渠等二人托運行李內查扣第三級毒品愷他命（驗前總淨重3,
    920.44公克，純度百分之34，驗前總純質淨重1,332.94公克
    ，經取樣0.34公克鑑驗用罊，驗餘淨重3,920.1公克），屬
    毒品危害防制條例第2條第2項第3款所明定之第三級毒品，
    為法律上禁止持有之違禁物，應依刑法第38條第1項第1款之
    規定，自被告陳志昇、賀銀聖主文之從刑部分均宣告沒收。
    又扣案之供前開第三級毒品愷他命包裝用之即溶咖啡隨身包
    包裝袋82只、印有「Alicafe'」外包裝袋4只，依前揭內政
    部警政署刑事警察局鑑定書載有空包裝袋重221.56公克，又
    其內容物第三級毒品愷他命為白色結晶體等情以觀，足認前
    開供第三級毒品愷他命包裝用之即溶咖啡隨身包包裝袋82只
    、印有「Alicafe'」外包裝袋4只，均可分別與其內容物之
    第三級毒品愷他命分離，而外包裝袋主要作用在於包裹毒品
    ，防其裸露、潮濕，便於被告陳志昇、賀銀聖攜帶及運輸毒
    品之用，且扣案被告陳志昇、賀銀聖各自所有供運輸所用之
    行李箱2個，係供被告陳志昇、賀銀聖以搭機托運行李方式
    運輸愷他命而藏放前開毒品之用，顯見上開之物均係被告陳
    志昇、賀銀聖供其犯罪所用之物，業據被告陳志昇、賀銀聖
    供認在卷，應均依毒品危害防制條例第19條第1項前段之規
    定宣告沒收之。至被告陳志昇供稱自「林董」收受新臺幣2,
    000元、馬幣300元，被告賀銀聖供稱自「林董」收受新臺幣
    10,000元，惟上開金錢並非運輸毒品之報酬，而係交通費用
    等情，亦據被告陳志昇、賀銀聖供述在卷，自不得依毒品危
    害防制條例第19條第1項規定宣告沒收等情。核無不合，量
    刑亦稱妥適。被告賀銀聖上訴意旨以原審判決過重等語，被
    告陳志昇上訴意旨則以：伊犯後即坦承犯行並表示懺悔，態
    度尚稱良好，並已供出上游販毒集團成員，惟原審仍判處重
    刑，伊實難甘服等語，指摘原審判決不當，惟查毒品危害防
    制條例第17條雖有供出毒品來源減輕其刑之規定，惟必須供
    出毒品來源因而破獲，始符減輕條件，被告二人雖供出毒品
    係由「林董」提供，惟本案並未查獲「林董」其人，自不得
    減輕被告刑責，又原審就被告二人之量刑事項，已經加以斟
    酌，並無違反經驗法則、論理法則及比例原則，本件上訴均
    無理由，應予駁回。
據上論斷，應依刑事訴訟法第368條，判決如主文。
本案經檢察官游明仁到庭執行職務。
中    華    民    國    97    年    3     月    5     日
                  刑事第二十庭  審判長法  官  楊貴雄
                                      法  官  林銓正
                                      法  官  鄧振球
以上正本證明與原本無異。
如不服本判決，應於收受送達後十日內向本院提出上訴書狀，其
未敘述上訴之理由者並得於提起上訴後十日內向本院補提理由書
（均須按他造當事人之人數附繕本）。
                                      書記官  劉有志
中    華    民    國    97    年    3     月    5     日
附錄：本案論罪科刑法條全文
懲治走私條例第2條第1項
私運管制物品進口、出口逾公告數額者，處七年以下有期徒刑，
得併科新臺幣三百萬元以下罰金。
毒品危害防制條例第4條第3項
製造、運輸、販賣第三級毒品者，處五年以上有期徒刑，得併科
新臺幣五百萬元以下罰金。


司法院資訊處製作；財團法人民間司法改革基金會備份。
